【裁判字號】    95,台上,4564
【裁判日期】    950817
【裁判案由】    妨害自由等罪
【裁判全文】
最高法院刑事判決            九十五年度台上字第四五六四號
    上  訴  人  甲○○
                        57弄.
                乙○○
                        14號.
上列上訴人等因妨害自由等罪案件，不服台灣高等法院中華民國
九十五年六月七日第二審更審判決（九十四年度上更(一)字第七八
八號，起訴案號：台灣台北地方法院檢察署八十九年度偵字第一
二０六、一二０七號），提起上訴，本院判決如下：
    主  文
原判決撤銷，發回台灣高等法院。
    理  由
本件原判決撤銷第一審關於上訴人甲○○常業重利罪部分之判決
，變更起訴法條，改判論處甲○○共同連續乘他人急迫貸以金錢
，而取得與原本顯不相當之重利罪刑，並維持第一審關於論處甲
○○共同連續私行拘禁及以非法方法剝奪人之行動自由罪刑，與
論處上訴人乙○○共同以非法方法剝奪人之行動自由罪刑部分之
判決，駁回甲○○、乙○○在第二審此部分之上訴，固非無見。
惟查：(一)、原判決事實係認定被害人林銘賢及張登貴於民國八十
八年十二月二十六日十三時許，搭乘友人駕駛之計程車外出時，
遭甲○○知悉行蹤，乃與吳鳳宗、乙○○及綽號「阿興」之成年
男子，共同駕車於台北市○○路、羅斯福路口予以攔截，分別強
押該二人至「上品行」後，「阿興」、乙○○即先後離去等情，
但理由丙、二(一)內引述乙○○於警詢時供陳：張登貴積欠伊債務
一百三十萬元（新台幣，下同），避不見面，於八十八年十二月
二十七日，甲○○電稱有張登貴消息，我遂與甲○○、吳鳳宗及
「阿興」駕車前往台北市○○路、羅斯福路口等候，嗣見林、張
二人出現正欲搭乘計程車離去之際，即上開攔阻……等語為證。
上訴人等與吳鳳宗、綽號「阿興」究係於何日在台北市○○路、
羅斯福路口攔截及強押被害人等至「上品行」，事實之認定，與
理由之敘述既不相一致，自有理由矛盾之違誤。(二)、依原審準備
程序筆錄所載本案兩造不爭執之事項為：三甲○○、吳鳳宗、乙
○○、「阿興」四人從台北市○○路、羅斯福路口把張登貴、林
銘賢帶到「上品行」（見原審更(一)卷第十九頁），則原判決事實
認定上訴人等係分別強押該二人（張登貴、林銘賢）至「上品行
」之情形，即與卷內資料不相適合，亦有可議。(三)、本院前次發
回意旨(二)、引述乙○○所辯、甲○○於警詢中所陳、林銘賢於偵
審指陳、張登貴證陳及吳鳳宗供稱之內容，指明林銘賢既與乙○
○不認識，則其與甲○○間之債務糾紛與乙○○無關，乙○○有
無參與強押林銘賢逼債行為之必要？又張登貴已陳稱其非遭強押
回「上品行」，則乙○○是否有與甲○○、吳鳳宗、綽號「阿興
」共同剝奪林銘賢、張登貴行動自由之犯行？尚非無疑，實情為
何？為明真相，且此關係乙○○本件犯行是否成立，自有調查之
必要。惟原審就上開各事項，猶未詳加調查說明，遽行判決，仍
有調查未盡及理由不備之違誤。上訴人等上訴意旨分別指摘原判
決不當，均非全無理由，應認仍有撤銷發回更審之原因。又原判
決關於論處甲○○重利罪刑部分，認係犯刑法第三百四十四條之
罪，雖依刑事訴訟法第三百七十六條第一款規定，原屬不得上訴
於第三審法院之案件，但其已就與併合處罰得上訴第三審之妨害
自由部分一併提起上訴，而公訴意旨認上開二罪有裁判上一罪關
係，本院認該二罪間是否有裁判上一罪關係，事實尚欠明確，適
用法令當否無從判斷，應一併發回。另原判決對上訴人等不另為
無罪或不受理諭知部分，基於審判不可分原則，亦併予發回，附
此敘明。
據上論結，應依刑事訴訟法第三百九十七條、第四百零一條，判
決如主文。
中    華    民    國  九十五  年    八    月   十七   日
                      最高法院刑事第五庭
                          審判長法官  莊  登  照
                                法官  洪  明  輝
                                法官  黃  一  鑫
                                法官  林  秀  夫
                                法官  徐  昌  錦
      本件正本證明與原本無異
                                      書  記  官
中    華    民    國  九十五  年    八    月  二十一  日
                                                      v


司法院資訊處製作；財團法人民間司法改革基金會備份。
